臺灣板橋地方法院刑事裁定　　　　　　　96年度聲判字第64號
聲　請　人
即告 訴 人　甲○○
代　理　人　張質平律師
被　　　告　丙○○
　　　　　　乙○○
上列聲請人因告訴被告等毀損案件，不服臺灣高等法院檢察署96
年度上聲議字第3593號駁回再議之處分（原不起訴處分案號：臺
灣板橋地方法院檢察署96年度偵字第10688 號），聲請交付審判
，本院裁定如下：
    主  文
聲請駁回。
    理  由
一、按告訴人不服上級法院檢察署檢察長或檢察總長認再議無理
    由而駁回之處分者，得於接受處分書後10日內委任律師提出
    理由狀，向該管第一審法院聲請交付審判；又法院認為交付
    審判之聲請不合法或無理由者，應駁回之，刑事訴訟法第25
    8 條之1 、第258 條之3 第2 項前段分別定有明文。本件聲
    請人甲○○以被告丙○○、乙○○2 人涉犯毀損建築物罪嫌
    ，向臺灣板橋地方法院檢察署檢察官提出告訴，經該署檢察
    官認被告2 人犯罪嫌疑不足，於民國（下同）96年5 月31日
    以96年度偵字第10688 號為不起訴處分後，聲請人不服聲請
    再議，復經臺灣高等法院檢察署檢察長以再議為無理由，而
    於96年8 月24日以96年度上聲議字第3593號處分書駁回再議
    ，此業經本院依職權調閱臺灣板橋地方法院檢察署96年度偵
    字第10688 號偵查卷宗全卷核閱無誤；又前揭臺灣高等法院
    檢察署駁回再議之處分書已於96年9 月6 日送達至聲請人之
    住所即桃園縣八德市○○路592 巷2 弄4 號，並由聲請人本
    人簽收，此經本院調閱前揭臺灣高等法院檢察署96年度上聲
    議字第3593號案卷查核無誤，並有送達證書附於該卷可稽，
    是自該日起業已發生送達之效力。依「法院訴訟當事人在途
    期間標準」第3 條第1 項第1 、2 款規定，聲請人住於桃園
    縣八德市，其向設於臺北縣土城市之本院提出聲請交付審判
    ，可於上開送達後10日內之法定期間外，加計在途期間計3
    日（按其居住地地方法院即臺灣桃園地方法院管轄區域之日
    數1 日，再加上受理本件聲請交付審判案件即本院管轄區域
    之最長日數2 日，計3 日為在途期間），應於96年9 月19日
    （非例假日）屆滿；本件聲請人於96年9 月17日委任律師具
    狀向本院提出本件交付審判之聲請，有聲請狀首頁之本院收
    狀戳印文1 枚可按，是本件之聲請程序自屬合法，合先敘明
    。
二、聲請意旨略以：
  (一)共有人向臺北縣五股鄉調解委員會聲請「拆屋還地及返還不
    當得利」調解之肇因，乃係針對被告等在沒有分管契約之情
    形下，冒然占用坐落臺北縣五股鄉○○段水碓小段246 地號
    土地，並違法興建面積約260 坪違建之無權占有及返還不當
    得利等問題而為聲請，因本件系爭43坪部分並非「調解標的
    」，故上自調解委員，下自參與調解之當事人，也根本無從
    ，也不知要就此43坪部分提出發言、討論，更遑論有任何調
    解結果，足證原處分認為「告訴人對調解結果亦未為反對意
    見，應已知悉該43坪建物將隨同地主之土地移轉與被告」乙
    節，認定事實已有錯誤。系爭買賣契約簽約當時，然告訴人
    僅告知同意塗銷抵押權，並未同意放棄房屋之所有權，且依
    告訴人當時之認知，同意塗銷抵押權甚或放棄所有權（即出
    賣房屋予被告），均應由被告進一步與告訴人協商細節，並
    如同其他土地出賣人一權載明書面契約，以昭信守，否則告
    訴人豈有平白無故放棄權利之理？
  (二)調解筆錄第3 條係記載「聲請人就該地上之任何建物日後不
    得再主張任何權利」，而非如同之後買賣契約書所載「本案
    土地出售包括地上物全部併同出賣，不得另行主張」，顯可
    見調解筆錄所稱之建物，係指「丙○○無權占有之建物」（
    此即為調解標的），而非指「地主在該土地上之建物」，原
    處分以調解筆錄第3 條之記載而認為地主有併同出賣「地上
    之任何建物」乙節，更屬謬誤。且調解委員鄭張碧霞在偵查
    證詞中已自承「丙○○有將在土地上的一間房屋租給別人」
    、「聲請人要求丙○○拆屋還地」，足證調解標的之房屋係
    屬丙○○所有，怎麼又會出現「地上物是地主的，所以要求
    地主一併跟土地出賣給丙○○」如此矛盾之陳述？則證人此
    部分證言既已明顯與事實不符，則其證述告訴人在調解時已
    同意調解結果乙節，則更屬謬誤。告訴人在前述調解筆錄中
    ，係以「協同調解人」之名義出席並簽名，根本不是調解之
    當事人；而系爭買賣契約簽訂時，告訴人根本不在場，事後
    也是以介紹人之名義簽名，亦非買賣契約之當事人，則前述
    買賣契約「包括一切地上物」之約定效力，當然不可能及於
    聲請人，怎可誣指告訴人之簽名即表示同意讓渡系爭房屋？
    此部分原處分均未詳為查證，即遽採信證人有瑕疵之證言，
    顯然違背論理法則。
  (三)有關臺北縣新莊地政事務所北縣莊地資字第960005863 號函
    稱：55建號並未做實際位置測量乙節，顯然與現行之地政法
    規有違，不足採憑。蓋55建地房屋，依建物登記謄本之記載
    ，為「磚造、住家用、一層及騎樓」，「總面積218 平方公
    尺，層次面積：216 平方公尺，2 平方公尺」，苟無做實際
    位置測量，上開資料從何而來？且被告毀損後，地政機關又
    憑何資料比對判斷55建號已拆除完畢並准為「滅失登記」？
    此部分容有再向地政機關究明之必要。然原處分疏未注意及
    此，自有應予調查之證據而未予調查之違法。
  (四)綜上所述，凡此均與證人鄭張碧霞之證言有無瑕疵，以及被
    告是否成立犯罪有重大關係，且不難以調閱前述三次調解聲
    請書及有關紀錄以資查明，亦可傳訊該三次調解之主席（陳
    春金）、出席委員紀錄（呂順欽）等人，以及次出席調解之
    聲請人（例如吳鍚祿、吳沃燧、吳沃松等）以資究明，惟原
    不起訴處分及駁回再議之處分均漏未斟酌詳予查證，自有未
    盡調查能事之違法，爰依法聲請將本案交付審判云云。
三、按犯罪事實應依證據認定之，無證據不得認定犯罪事實；又
    不能證明被告犯罪者，應諭知無罪之判決，刑事訴訟法第15
    4 條第2 項、第301 條第1 項分別定有明文。又犯罪事實之
    認定，應憑真實之證據，倘證據是否真實尚欠明確，自難以
    擬制推測之方式，為其判斷之基礎；而認定犯罪事實之證據
    係指足以認定被告確有犯罪行為之積極證據而言，該項證據
    自須適合於被告犯罪事實之認定，始得採為斷罪之資料；刑
    事訴訟上證明之資料，無論為直接或間接證據，均須達於通
    常一般之人均不致有所懷疑，而得確信其為真實之程度，始
    得據為有罪之認定，若其關於被告是否犯罪之證明未能達此
    程度，而有合理懷疑之存在，致使無從形成有罪之確信，根
    據「罪證有疑，利於被告」之證據法則，即不得遽為不利被
    告之認定；其以情況證據（即間接證據）斷罪時，尤須基於
    該證據在直接關係上所可證明之他項情況事實，本乎推理作
    用足以確證被告有罪，方為合法，不得徒憑主觀上之推想，
    將一般經驗有利被告之其他合理情況逕予排除，最高法院53
    年臺上字第656 號、29年上字第3105號、76年臺上字第4986
    號、32年上字第67號分別著有判例可資參照。
四、原檢經調查後認以：
  (一)坐落於臺北縣五股鄉○○段水碓小段246 地號土地上之43坪
    建物，因該土地之地主共25人於95年8 月17日在臺北縣五股
    鄉調解委員會調解時，已同意將土地賣予被告丙○○，調解
    筆錄第3 條載明：「（調解之）聲請人就該地上之任何建物
    日後不得再主張任何權利」等語，而本件聲請人甲○○全程
    參與調解，且為「協同調解人」並有簽名，顯已知悉該建物
    將隨同地主之土地移轉被告。
  (二)調解後之95年8 月23日，被告丙○○與地主吳錫祿等人簽立
    之不動產買賣契約書，其上載明「本案土地出售，包括地上
    物全部併同出賣，不得另行主張」；而證人吳沃松、吳沃疇
    亦證稱：伊等在95年7 月20日將該43坪建物賣給甲○○後，
    直到95年8 月23日與被告丙○○、乙○○簽立不動產買賣契
    約這段期間，均未告知被告等已將43坪建物出賣給甲○○等
    語，而告訴人亦自陳：伊並未告知丙○○及乙○○已經買得
    該43坪建物之事實等語，顯見被告2 人對於告訴人所指坐落
    於246 地號土地之43坪建物，係認為渠等已取得所有權而加
    以處分，自難認有何毀損他人建築物之主觀認識。
  (三)坐落於臺北縣五股鄉○○段水碓小段246、322-2、322-4 地
    號土地上之55建號建物，因告訴人自陳：55建號的範圍有多
    大，伊並不清楚，是伊收到地政事務所通知辦理建物滅失登
    記完畢，伊才依邏輯推斷可能是55建號高公局並未全部徵收
    ，所以被告將屬於伊的建物毀損掉等語，且經函詢臺北縣新
    莊地政事務所，請求提供55建號之坐落位置圖，該地政事務
    所以北縣莊地資字地0960005863號函覆表明55建號並未做實
    際位置測量，是該55建號建物之坐落位置已非明確，則被告
    等所毀損之46地號上建物，是否有屬於55建號殘存之部分及
    其等是否知悉該部分建物係屬他人之物均非無疑。而若以55
    建號之建物謄本認定其坐落位置，該55建號建物係坐落於上
    開地段第246、322-2、322-4 地號土地上，惟上開地段322-
    2、322-4地號之土地及其上之建物，已於60年間經交通部臺
    灣區○道○○○路局徵收，是55建號建物剩餘之部分，應僅
    剩坐落於上開地段246 地號之部分；惟被告2 人對於此部分
    土地及其上建物，已因買賣關係而取得所有權，是被告2 人
    所拆除之建物縱使包含部分殘存之55建號建物，惟其等辯稱
    並無毀損他人建物之犯罪故意乙節，尚非全屬無據，應可採
    信。此外，復查無其他積極證據足認被告2 人有何其他犯行
    ，自難僅憑告訴人之指訴，遽入人罪，應認其等罪嫌不足。
五、原檢綜合審酌偵查中所有之事證資料，認土地共有人共25人
    因與被告丙○○、乙○○就上開土地上之建物使用情形有所
    爭執，經調解後於調解筆錄載明「聲請人就該地上之任何建
    物日後不得再主張任何權利」，而本件聲請人即告訴人甲○○係全程參與調解，且為「協同調解人」，並有簽名，對於
    調解結果亦未為反對意見表示，是聲請人當已知悉該建物將
    隨同地主之土地移轉與被告，顯見被告2 人係認為渠等已取
    得所有權而加以處分，自難認有何毀損他人建築物之主觀違
    法認識。而聲請人既於被告等於95年8 月23日簽立之不動產
    買賣契約之前，均未告知被告丙○○及乙○○，其已經買得
    該43坪建物，自難以聲請人事後主張曾於95年11月9 日以存
    證信函告知被告有關聲請人購買上開43坪建物，即遽認被告
    等先前以簽約而取得所有權係無效。況臺北縣新莊地政事務
    所以函覆表明55建號並未做實際位置測量等情，此非被告所
    得任意否定，是該55建號建物之坐落位置已非明確，則被告
    等所毀損之246 地號上建物，是否有屬於55建號殘存之部分
    及其等是否知悉該部分建物係屬他人之物，均非無疑，自難
    遽指被告等有何故意毀損他人之建築物；此外，復查無其他
    積極證據足認被告2 人有何聲請人所指之毀損建築物等行為
    ，因認被告2 人之犯罪嫌疑均尚有不足，而為駁回聲請人再
    議之處分。經本院調取全部偵查卷宗詳予核閱後，認依偵查
    中曾顯現之證據，聲請人所指摘被告2 人涉犯毀損建築物罪
    嫌之不利事證，業據檢察機關詳為調查或斟酌，而原不起訴
    處分及原檢駁回再議聲請之處分所載理由，亦無何違背經驗
    法則、論理法則或其他證據法則之情形；原檢採證認事並無
    何違法或不當之處，聲請人聲請交付審判，為無理由，應予
    駁回。
據上論斷，應依刑事訴訟法第258 條之3 第2 項前段，裁定如主
文。
中　　華　　民　　國　　96　　年　　12　　月　　10　　日
                  刑事第五庭審判長法  官  陳  財  旺
                                  法  官  黎  錦  福
                                  法  官  潘  長  生
以上正本證明與原本無異。
本裁定不得抗告。
                                  書記官　彭 麗 紅
中　　華　　民　　國　　96　　年　　12　　月　　10　　日
